臺灣高等法院刑事判決　　　　　　　 100年度上訴字第1922號
　　上　訴　人
　　即　被　告　曾金樹
上列上訴人即被告因偽造有價證券等案件，不服臺灣新竹地方法
院100年度訴字第80號，中華民國100年 5月25日第一審判決（起
訴案號：臺灣新竹地方法院檢察署99年度偵緝字第 709號），提
起上訴，本院判決如下：
    主  文
上訴駁回。
    理  由
一、按依刑事訴訟法第350條、第361條、第362條、第367條規定
    ，不服地方法院之第一審判決而上訴者，須提出上訴書狀並
    應敘明具體理由，為上訴必備之程式；倘已提出上訴理由，
    但所提非屬具體理由者，則由第二審法院以上訴不合法律上
    之程式判決駁回。而所謂具體理由，必係依據卷內既有訴訟
    資料或提出新事證，指摘或表明第一審判決有何採證認事、
    用法或量刑等足以影響判決本旨之不當或違法，而構成應予
    撤銷之具體事由，始克當之（例如：依憑證據法則具體指出
    所採證據何以不具證據能力，或依憑卷證資料明確指出所為
    證據證明力之判斷如何違背經驗、論理法則）；倘僅泛言原
    判決認定事實錯誤、違背法令、量刑失之過重過輕微，而未
    依上揭意旨指出具體事由，或形式上雖已指出具體事由，然
    該事由縱使屬實，亦不足以認為原判決有何不當或違法者（
    例如：對不具有調查必要性之證據，法院未依聲請調查亦未
    說明理由，或援用證據不當，但除去該證據仍應為同一事實
    之認定），皆難謂係具體理由，俾與第二審上訴制度旨在請
    求第二審法院撤銷、變更第一審不當或違法之判決，以實現
    個案救濟之立法目的相契合，並節制濫行上訴（最高法院97
    年度台上字第 892號判決參照）。次按第二審法院認為上訴
    書狀未敘述理由，依刑事訴訟法第 367條但書規定，始應定
    期間命其補正。如認上訴書狀已敘述理由，但其理由非屬具
    體，其所為上訴，即不符上訴之法定要件，自得逕行判決駁
    回，無定期命補正問題（最高法院97年度台上字第3599號判
    決參照）。末按量刑之輕重，係屬事實審法院得依職權自由
    裁量之事項，苟於量刑時，已依行為人之責任為基礎，並斟
    酌刑法第57條各款所列情狀，而未逾越法定範圍，又未濫用
    其職權，即不得遽指為違法（最高法院99年台上字第189 號
    判決意旨參照）。
二、本件原判決略以：
（一）曾金樹前因陸續向王萬輝借款惟無力全數清償，尚積欠新
      臺幣（下同）36萬元，於王萬輝要求提供擔保之情形下，
      乃於民國90年10月24日某時（原判決誤載為民國90年12月
      24日某時），在新竹縣竹北市不詳地點，竟基於意圖供行
      使之用而偽造並行使有價證券及行使偽造私文書之犯意，
      明知未得前配偶羅佳惠（已更名為羅思璇）之同意，在曾
      金樹為發票人、票號第TH207785號、發票日90年10月24日
      、到期日90年12月20日、金額36萬元之本票（下稱系爭本
      票）1張上，偽造「羅佳惠」之簽名及指印各1枚於系爭本
      票第 2列發票人欄，以此方式偽造羅佳惠為共同發票人之
      系爭本票，同時偽以羅佳惠本人願意交付羅佳惠名下門牌
      號碼新竹縣竹北市○○路1448巷36號 2樓房屋及其坐落基
      地之建築改良物所有權狀、土地所有權狀予王萬輝保管之
      意，於載有此意旨屬於私文書性質之90年10月24日契約書
      （下稱系爭契約書） 1紙上，偽造「羅佳惠」之簽名及指
      印各 1枚於系爭契約書立契約書人欄，以此方式偽造系爭
      契約書。嗣於同日某時，曾金樹持上開偽造之系爭本票及
      系爭契約書，前往王萬輝位於新竹縣竹北市○○街513號8
      樓之 3住處並在其內，均據以提出於王萬輝供作履行清償
      上述欠款之擔保而行使，足生損害於羅佳惠及王萬輝之權
      益。迨系爭本票屆期未獲兌現且上開羅佳惠名下土地、建
      物亦遭法院拍賣，王萬輝始知系爭本票上關於羅佳惠為共
      同發票人部分，以及系爭契約書上「羅佳惠」簽名及指印
      各1枚均係曾金樹所偽造。
（二）上揭犯罪事實，業經被告曾金樹於偵訊及原審準備程序及
      審理時均坦承不諱（99年度偵緝字第655 號卷《下稱偵緝
      卷》第26～27 頁；原審100年度審訴字第60號卷《下稱審
      訴卷》第11頁反面；原審卷第19頁），核與告訴人王萬輝
      於偵查中指述主要情節大致相符（99年度他字第157 號卷
      《下稱他字卷》第28～30、99、109 頁），又被告未經前
      配偶羅佳惠之同意或授權即擅自在系爭本票發票人欄第 2
      列偽造「羅佳惠」為共同發票人之簽名及指印各1 枚，及
      在系爭契約書立契約書人欄偽造「羅佳惠」簽名及指印各
      1 枚，羅佳惠名下門牌號碼新竹縣竹北市○○路1448巷36
      號2 樓房屋及其坐落基地之建築改良物所有權狀、土地所
      有權狀為被告取走，上開土地、建物業遭法院拍賣等情，
      亦經證人羅佳惠於偵查中證述明確（他字卷第30、116 ～
      117 頁），復有被告之自白書（審訴卷第14～15頁）、系
      爭本票影本、系爭契約書影本（他字卷第3、8頁）、土地
      及建築改良物所有權狀影本（他字卷第4～5頁）等證在卷
      可佐，足認被告自白與事實相符，堪予採信，本件事證明
      確，應予依法論科。
（三）核被告所為，係犯刑法第201條第1項之偽造有價證券罪及
      同法第216條、第210條之行使偽造私文書罪。其偽造「羅
      佳惠」署押（含簽名及指印）之行為分別為偽造有價證券
      、偽造私文書之階段行為，而偽造有價證券、私文書後復
      持以行使，行使偽造有價證券之低度行為，為偽造之高度
      行為所吸收，另偽造私文書之低度行為，為行使之高度行
      為所吸收，均不另論罪。又被告以一行為同時觸犯上開 2
      罪，為想像競合犯，應依想像競合之例，從一重之偽造有
      價證券罪處斷。刑事審判旨在實現刑罰權分配之正義，故
      法院對有罪被告之科刑，應符合罪刑相當之原則，使輕重
      得宜，罰當其罪，以契合社會之法律感情，此所以刑法第
      57條明定科刑時應審酌一切情狀，尤應注意該條所列10款
      事項以為科刑輕重之標準，並於同法第59條賦予法院以裁
      量權，如認「犯罪之情狀可憫恕，認科以最低度刑仍嫌過
      重者，得酌量減輕其刑」，而刑法第59條規定犯罪之情狀
      可憫恕者，得酌量減輕其刑，其所謂「犯罪之情狀」與同
      法第57條規定科刑時應審酌之一切情狀，並非有截然不同
      之領域，於裁判上酌減其刑時，應就犯罪一切情狀（包括
      第57條所列舉之10款事項），予以全盤考量，審酌其犯罪
      有無可憫恕之事由（即有無特殊之原因與環境，在客觀上
      足以引起一般同情，以及宣告法定低度刑，是否仍嫌過重
      等等），以為判斷。查本件被告偽造有價證券之行為，固
      值非難，惟被告自承本件係因積欠告訴人款項無力償還，
      面對告訴人催討並要求覓人擔保債務之清償及另外提供不
      動產權狀交付告訴人保管時，不知如何處理，併憂慮配偶
      羅佳惠會生氣，一時失慮方未經羅佳惠授權或同意而偽造
      羅佳惠之署押於系爭本票及系爭契約書上等語（原審卷第
      19頁），堪認被告犯罪之動機單純，又系爭本票金額復不
      高，相較於一般智慧或財產犯罪之宵小者，偽造有價證券
      以之販賣或詐欺之情形，輕、重自屬有別，被告所為雖損
      及羅佳惠與告訴人權益，然被告本人亦為系爭本票之發票
      人，未有逃避自己債務之意思，並始終坦承全部犯行，而
      刑法第201條第1項偽造有價證券罪之法定刑有期徒刑部分
      為3 年以上10年以下有期徒刑，於此情形下即使僅判處法
      定最低刑度，猶嫌過重，有情輕法重之憾，在客觀上足以
      引起一般同情，是其犯罪情狀尚堪憫恕，本院認為處以法
      定最輕刑度仍嫌過重，爰依刑法第59條之規定，酌量減輕
      其刑。審酌被告前述犯罪動機尚屬單純，及被告犯罪手段
      、結果並無自告訴人處另行取得對價，自承高職畢業，先
      前擔任警員惟目前因犯貪污罪入獄服刑，兼衡被告犯後坦
      承全部犯行，態度良好，在偵查程序中蒙告訴人之諒解，
      經告訴人明白表示不再追究，有訊問筆錄1 件在卷可憑（
      偵緝卷第27頁）等一切情狀，量處有期徒刑1年8月，以資
      懲儆。
三、本件上訴人即被告曾金樹不服原審判決，提起上訴，理由載
    稱略以：曾金樹因偽造有價證券案，不服判決，因覺得判刑
    過重，不符法律公平比例原則云云。惟查，原審判決已詳細
    記載認定被告犯罪之證據及理由，並無何違反經驗法則、論
    理法則、比例原則，或有何其他違法情事。另原審判決斟酌
    被告偽造有價證券之行為，固值非難，惟被告犯罪之動機單
    純，系爭本票金額復不高，被告所為雖損及羅佳惠與告訴人
    權益，然被告本人亦為系爭本票之發票人，未有逃避自己債
    務之意思，並始終坦承全部犯行，在客觀上足以引起一般同
    情，是其犯罪情狀尚堪憫恕爰依刑法第59條之規定，酌量減
    輕其刑。原審判決在適法範圍內行使其量刑之裁量權，既未
    逾越法定刑度，又未濫用自由裁量之權限，量刑並無何不當
    而構成應撤銷之事由可言。被告單純依其主觀感情，陳稱量
    刑過重，對於原審判決究有何具體事由，致判決不當或違法
    ，並無一語涉及，即顯未依據卷內既有訴訟資料或提出新事
    證，指摘或表明原審判決有何採證認事、用法或量刑等足以
    影響判決本旨之不當或違法，或足以影響原判決，構成應撤
    銷之具體事由，與刑事訴訟法第361條第2項「上訴書狀應敘
    述具體理由」之規定不符。揆諸上開說明，其上訴不合法律
    上之程式，應予駁回，並不經言詞辯論為之。
四、據上論斷，依刑事訴訟法第367條前段、第372條，判決如主
    文。
中    華    民    國    100    年    7    月    12    日
                  刑事第十四庭審判長法  官  陳志洋
                                    法  官  謝靜慧
                                    法  官  梁耀鑌
以上正本證明與原本無異。
如不服本判決，應於收受送達後十日內向本院提出上訴書狀，其
未敘述上訴之理由者並得於提起上訴後十日內向本院補提理由書
（均須按他造當事人之人數附繕本）「切勿逕送上級法院」。
                                    書記官  莊淑茹
中    華    民    國   100    年    7     月    13    日